臺灣高等法院刑事裁定
110年度聲字第3881號
聲  請  人  臺灣高等檢察署檢察官
受  刑  人  鄧合淵



上列聲請人因受刑人數罪併罰有二裁判以上，聲請定其應執行之
刑（聲請案號：110年度執聲字第1745號），本院裁定如下：
    主  文
甲○○犯如附表編號3、編號4所示之罪所處之刑，應執行有期徒
刑壹年肆月。
    理  由
一、聲請意旨略以：受刑人甲○○因違反貪污治罪條例等數罪，先
    後經判決確定如附表，前經本院以100年度聲字第1792號裁
    定應執行有期徒刑3年3月確定，惟受刑人於民國110年9月23
    日通緝到案，附表編號1、2所示之罪行刑權已罹於時效，應
    依刑法第53條、第51條第5款規定，就附表編號3、4所示之
    刑另定其應執行之刑，爰依刑事訴訟法第477條第1項聲請裁
    定等語。
二、按數罪併罰，已經處斷，如各罪中有受赦免者，餘罪仍依刑
    法第51條之規定，定其應執行之刑。而行刑權時效完成，亦
    屬赦免之範疇，是行刑權消滅之刑罰，即不具定應執行刑之
    實益（最高法院103年度台非字第441號裁定參照）。又定應
    執行刑之確定裁判具實質確定力，是判決確定之數罪經裁判
    定其應執行之刑確定者，除增加合於定應執行刑要件之他罪
    刑，或原定執行刑之數罪中部分罪刑因非常上訴、再審程式
    經撤銷改判，或有赦免、減刑，更定其刑等情形，致原裁判
    定刑之基礎變動，而有另定應執行刑之必要者外，如又就已
    經裁判定應執行刑確定之數罪，其全部或部分重複另定其應
    執行之刑，自有違反一事不再理原則之違法（最高法院106
    年度台抗字第986號裁定參照）。準此，數罪併罰，有二裁
    判以上，經裁定合併定其應執行之刑後，行刑權時效期間，
    應依各宣告刑原裁判確定之日起算，執行時各宣告刑中有罹
    於行刑權時效者，應由檢察官聲請法院為更定其執行刑之裁
    定。
三、按裁判確定前犯數罪者，併合處罰之；數罪併罰，有二裁判
    以上者，依刑法第51條之規定，定其應執行之刑；又宣告多
    數有期徒刑者，於各刑中之最長期以上，各刑合併之刑期以
    下，定其刑期，但不得逾30年；刑法第50條、第53條、第51
    條第5款分別定有明文。次按法律上屬於自由裁量之事項，
    有其外部性界限及內部性界限，並非概無拘束。依據法律之
    具體規定，法院應在其範圍選擇為適當之裁判者，為外部性
    界限；而法院為裁判時，應考量法律之目的，及法律秩序之
    理念所在者，為內部性界限；法院為裁判時，二者均不得有
    所踰越。在數罪併罰，有二裁判以上，定其應執行之刑時，
    固屬於法院自由裁量之事項，然仍應受前揭外部性界限及內
    部性界限之拘束（最高法院93年度台非字第192號判決意旨
    可資參照）。再按數罪併罰，分別宣告多數有期徒刑者，於
    各刑中之最長期以上，各刑合併之刑期以下，定其刑期，但
    不得逾30年，刑法第51條第5款定有明文；乃因刑罰之科處
    ，應以行為人之責任為基礎，考量人之生命有限，刑罰對被
    告造成之痛苦程度，係以刑度增加而生加乘成效果，而非等
    比方式增加，如以實質累加方式執行，刑責恐將偏重過苛，
    不符現代刑事政策及刑罰之社會功能，故透過定應執行刑程
    式，採限制加重原則，授權法官綜合斟酌被告犯罪行為之不
    法與罪責程度、各罪彼此間之關聯性（例如數罪犯罪時間、
    空間、各行為所侵害法益之專屬性或同一性、數罪對法益侵
    害之加重效應等）、數罪所反應被告人格特性與傾向、對被
    告施以矯正之必要性等，妥適裁量最終具體應實現之刑罰，
    以符罪責相當之要求。因此，法院於酌定執行刑時，應體察
    法律恤刑之目的，為妥適之裁量，俾符合實質平等原則（最
    高法院105年度台抗字第626號裁判意旨參照）。
四、經查：
  ㈠受刑人所犯如附表編號1至編號4所示之罪，前經本院以100年
    度聲字第1792號裁定應執行有期徒刑3年3月（附表編號1最
    後事實審之「法院」、「案號」、「判決日期」欄，應更正
    為「桃園地院」、「97年度訴字第1050號」、「98/06/11」
    ；確定判決之「法院」、「案號」、「判決確定日期」欄）
    ，應更正為「桃園地院」、「97年度訴字第1050號」、「98
    /08/03」），嗣因受刑人逃匿，經臺灣桃園地方檢察署於10
    1年1月13日發佈通緝，於110年9月23日始通緝到案等情，有
    前開裁定書及本院被告前案紀錄表、被告通緝記錄表在卷可
    參（本院卷第7至8頁、第98頁）。然附表編號1之罪，前經
    臺灣桃園地方法院以97年度訴字第1050號判決判處有期徒刑
    2月，檢察官及受刑人均未上訴，於98年8月3日確定；附表
    編號2之罪（共8次），經同上判決各判處有期徒刑6月，於1
    00年1月6日確定。附表編號1、編號2案件之行刑權，依刑法
    第84條第1項第4款規定，其時效為7年；同法第85條第2項復
    明定：「停止原因繼續存在之期間，如達於第84條第1項各
    款所定期間4分之1者，其停止原因視為消滅」，加計此部分
    時間1年9月，合計為8年9月，故附表編號1、編號2案件之行
    刑權時效消滅日期分別為107年5月3日、108年10月6日。故
    附表編號1、編號2之罪之行刑權時效，迄至受刑人於110年9
    月23日通緝到案時，顯已消滅，自不得再予執行，原定執行
    刑之本院100年度聲字第1792號裁定，其基礎業已變動，而
    有另定應執行刑之必要。
  ㈡按定應執行刑，不僅攸關國家刑罰權之行使，於受刑人之權
    益亦有重大影響，除顯無必要或有急迫情形外，法院於裁定
    前，允宜予受刑人以言詞、書面或其他適當方式陳述意見之
    機會，程序保障更加周全。本件業經受刑人以書面函覆意見
    略以：受刑人家中有70歲以上父母及未滿12歲之未成年子女
    ，受刑人為家中經濟支柱，並有穩定工作，請求從輕更定執
    行刑等語（本院卷第91頁）。
　㈢受刑人所犯如附表編號3、4所示之罪，前經本院分別判處如
    附表所示之刑，均經分別確定在案，且附表編號4所示之罪
    行為附表編號3所示案件裁判確定前所犯，本院亦為最後事
    實審法院，有各該刑事判決書及本院被告前案紀錄表在卷可
    稽。茲檢察官聲請就附表編號3、4定其應執行之刑，核其聲
    請為適當，應予准許。並審酌受刑人於短期間內，數次犯公
    務員違背職務收受賄賂犯行，刑法第51條第5款係採限制加
    重原則，而非累加原則之意旨，兼衡受刑人犯罪行為之不法
    與罪責程度、附表各罪彼此間之關聯性、附表各罪所反應受
    刑人之人格特性與傾向、對受刑人施以矯正之必要性等裁量
    內部性界限，及附表所示各罪宣告刑總和上限之外部性界限
    ，爰依刑法第51條第5款規定，就附表編號3、4所所處之刑
    ，定其應執行之刑如主文所示。
五、據上論斷，依刑事訴訟法第477條第1項，刑法第53條、第51
    條第5款，裁定如主文。
中　　華　　民　　國　　110 　年　　10　　月　　29　　日
                  刑事第九庭    審判長法　官  潘翠雪
                                      法　官  陳信旗
                                      法　官  俞秀美
以上正本證明與原本無異。
如不服本裁定，應於收受送達後五日內向本院提出抗告狀。
                                      書記官  謝崴瀚
中　　華　　民　　國　　110 　年　　10　　月　　29　　日

附表：
 編          號  1 2 3  罪          名   槍砲彈藥刀械管制條例  公務員違背職務收受賄賂  公務員違背職務收受賄賂   宣    告    刑   有期徒刑2月，併科新臺幣15000元  有期徒刑6月， 共8次 有期徒刑1年  犯  罪  日  期  90年間某日起至95年2月10日間 95年12月10日前後某日 96年1月10前後某日 96年2月10日前後某日 96年3月10日前後某日 96年4月10前後某日 96年11月某日 95年12月某日 96年1月某日 96年5月10日前後某日 偵查(自訴)機關年  度  案  號   桃園地檢96年度偵字第12728號、13353號 、14303號、22698號 桃園地檢96年度偵字第12728號、13353號 、14303號、22698號 桃園地檢96年度偵字第12728號、13353號 、14303號、22698號  最  後 事實審 法    院 桃園地院 臺灣高院 臺灣高院  案    號 97年度訴字第 1050號 98年度上訴字第 3563號 98年度上訴字第 3563號  判決日期  98/06/11  99/05/13  99/05/13    確  定 判  決 法    院 桃園地院 最高法院 最高法院   案    號  97年度訴字第 1050號 100年度台上字第54號 100年度台上字第54號  判    決確定日期 98/08/03  100/01/06  100/01/06     備         註  桃園地檢99年度執字第11898號（編號1-4經臺灣高院100年度聲字第1792號裁定應執行有期徒刑3年3月） 桃園地檢100年度執字第1954號（編號1-4經臺灣高院100年度聲字第1792號裁定應執行有期徒刑3年3月） 桃園地檢100年度執字第1954號（編號1-4經臺灣高院100年度聲字第1792號裁定應執行有期徒刑3年3月） 
 編          號  4 以下空白   罪          名   公務員違背職務收受賄賂     宣    告    刑   有期徒刑1年     犯  罪  日  期   96年4月2日    偵查(自訴)機關年  度  案  號   桃園地檢96年度偵字第12728號、13353號 、14303號、22698號     最  後 事實審  法    院 臺灣高院    案    號 100年度上更一字第37號    判決日期 100/04/13    確  定 判  決 法    院 臺灣高院    案    號 100年度上更一字第37號    判    決確定日期 100/05/02       備         註  桃園地檢100年度執字第6656號（編號1-4經臺灣高院100年度聲字第1792號裁定應執行有期徒刑3年3月）